臺灣板橋地方法院民事裁定　　　　　100年度消債更字第180號
聲　請　人　林建辰
上列當事人因消費者債務清理事件聲請更生，本院裁定如下：
    主  文
聲請人林建辰自中華民國一百年十月二十四日下午四時起開始更
生程序。
本件命司法事務官進行更生程序。
    理  由
一、聲請意旨略以：聲請人即債務人林建辰有不能清償債務之情
    事，目前債務總金額為新臺幣（下同）169 萬6166元，曾於
    消費者債務清理條例（下稱本條例）施行前之民國95年5 月
    間依中華民國銀行公會會員辦理消費金融案件無擔保債務協
    商機制，與最大債權金融機構國泰世華商業銀行股份有限公
    司（下稱國泰世華銀行）達成協商，約定自95年6 月起，分
    80期，利率12.88%，每月10日以4 萬5216元依各債權銀行債
    權金額比例清償債務。惟依當時聲請人之每月薪資，繳還每
    月應清償金額後，已無法維持聲請人及家人日常生活之所需
    ，聲請人另向朋友借貸始得履約，嗣因借貸無著，不得已而
    毀諾，此係因不可歸責於己之事由，致履行顯有重大困難，
    非聲請人主觀上故意不履行協議。聲請人雖於97年間另與國
    泰世華銀行達成一致性之個別協商，但因其他金融機構之債
    權已出售予資產管理公司，聲請人又受國稅局強制執行扣薪
    ，無法再與其他金融機構達成協商，倘依約還款，無法兼顧
    聲請人之生活費用，不得已再次毀諾，然聲請人有意願解決
    債務問題，爰依法聲請更生等語。
二、按債務人不能清償債務或有不能清償之虞者，得依本條例所
    定更生程序，清理其債務。債務人無擔保或無優先權之債務
    總額未逾1200萬元者，於法院裁定開始清算程序或宣告破產
    前，得向法院聲請更生。債務人對於金融機構因消費借貸、
    自用住宅借款、信用卡或現金卡契約而負債務，在聲請更生
    或清算前，應提出債權人清冊，以書面向最大債權金融機構
    請求協商債務清償方案，並表明共同協商之意旨。債務人與
    金融機構協商成立者，不得聲請更生或清算。但因不可歸責
    於己之事由，致履行顯有重大困難者，不在此限。本條例施
    行前，債務人依金融主管機關協調成立之中華民國銀行公會
    會員，辦理消費金融案件無擔保債務協商機制與金融機構成
    立之協商，準用前項之規定。法院開始更生程序之裁定，應
    載明其年、月、日、時，並即時發生效力。法院裁定開始更
    生或清算程序後，得命司法事務官進行更生或清算程序。本
    條例第3 條、第42條第1 項、第151 條第1 項、第5 項、第
    6 項、第45條第1 項、第16條第1 項前段分別定有明文。
三、經查：
(一)、聲請人於本條例施行前之95年5 月間，曾與最大債權金融機
    構國泰世華銀行達成協商，約定自95年6 月起分80期，利率
    12.88%，每月以4 萬5216元依各債權銀行債權金額比例清償
    各項債務，直至全部清償為止，聲請人依約履行至95年7 月
    毀諾之事實，有聲請人之「中華民國銀行公會會員辦理消費
    金融案件無擔保債務協商機制」協議書影本、無擔保債務還
    款計劃影本、債務協商繳款明細各1 份在卷為憑，並經本院
    依職權向國泰世華銀行查證無訛，堪信為真。準此，聲請人
    依上開協商機制與最大債權金融機構協商成立後毀諾，其向
    本院聲請更生，尚須符合「不可歸責於己之事由致履行顯有
    重大困難」之法定要件，方屬適法。
(二)、聲請人雖未提出全部憑證以資證明其必要生活支出，惟審諸
    本條例之立法目的，係為使不幸陷入經濟困境之人得以清理
    債務、重建生活，並在清理過程中能保有符合人性尊嚴之最
    低基本生活，而非維持債務人過去慣常之寬逸生活，聲請人
    既自陳有不能清償之事由，而須與債權金融機構共同協商債
    務清償方案，於履約期間，自應重新檢視其消費行為樽節支
    出，每月生活開支，不能與一般人等量齊觀，生活消費程度
    應受有限制，除有絕對必要性支出之外，當縮衣節食，刻苦
    生活、優先誠實履行清償債務之責。是以本院認應以內政部
    所公告之95年度（即聲請人毀諾年度）每人每月最低生活費
    9210元計算始為合理。
(三)、又本件已據國泰世華銀行於100 年10月11日以民事陳報狀檢
    具聲請人之債務協商申請資料在卷，依其中聲請人之財政部
    臺灣省北區國稅局95年度綜合所得稅各類所得資料清單影本
    1 紙所示，聲請人於95年度之所得總額為63萬693 元，扣除
    扣繳稅額8208元後，所得淨額為62萬2485元，平均每月所得
    約為5 萬1873元（計算式：622485÷12＝51873.75），則聲
    請人於95年間聲請債務協商時之每月收入，扣除內政部公布
    之95年度臺灣省每人每月最低生活費9210元後，僅餘4 萬26
    63元（計算式：00000 00000＝42663 ），不足以按月清償
    協商還款4 萬5216元至明。是以協商成立之條件顯已逾聲請
    人之清償能力，確實有無法履行之情事存在，聲請人主張此
    係不可歸責於己之事由，致履行原協商條件有重大困難，應
    堪採信。
四、綜上所述，本件聲請人為一般消費者，並未從事營業活動，
    其有不能清償債務之情事，無法依「中華民國銀行公會會員
    辦理消費金融案件無擔保債務協商機制」達成之協議履行，
    亦屬不可歸責於聲請人，又所負無擔保或無優先權之債務，
    並未逾1200萬元，且未經法院裁定開始清算程序或宣告破產
    ，復查無本條例第6 條第3 項、第8 條或第46條各款所定駁
    回更生聲請之事由存在，則聲請人聲請更生，自屬有據，應
    予准許。另聲請人所預繳納之郵務送達費用2720元，則待本
    件更生聲請事件確定後，如仍尚有剩餘，再予檢還聲請人，
    併此敘明。
五、聲請人於更生程序開始後，應另提出足以為債權人會議可決
    或經法院認為公允之更生方案以供採擇，俾免更生程序進行
    至依本條例第61條規定應行清算之程度，附此敘明。
中    華    民    國    100   年    10    月    24    日
                  民事第三庭    法  官    賴彥魁
以上正本係照原本作成。
本裁定不得抗告。
本裁定已於100 年10月24日下午4 時公告。
中    華    民    國    100   年    10    月    24    日
                                書記官    蔡佳容